臺灣高等法院高雄分院刑事判決　　　　96年度交上訴字第23號
上　訴　人　臺灣高雄地方法院檢察署檢察官
被　　　告　乙○○
　　　　　　　　　　（現另案
上列上訴人因被告公共危險等案件，不服臺灣高雄地方法院95年
度交訴字第157 號中華民國95年10月31日第一審判決（起訴案號
：臺灣高雄地方法院檢察署95年度偵字第16126 號），提起上訴
，本院判決如下：
    主  文
原判決撤銷。
乙○○犯過失傷害罪，處有期徒刑伍月。又犯肇事致人傷害逃逸
罪，處有期徒刑捌月。應執行有期徒刑壹年。
    事  實
一、乙○○於民國95年5 月4 日上午10時45分許，駕駛車號SV－
    6398號自用小客車，沿高雄縣大社鄉○○路14巷，由東往西
    行駛至中華路14巷與自由路交叉路口時，本應注意車前狀況
    及不得超速行駛，且依當時情況：天候雨、日間自然光線、
    柏油路面濕潤、無缺陷、亦無障礙物、視距良好，又無不能
    注意之情形，竟疏未注意車前左右來車，貿然以超過時速50
    公里疾駛進入該路口，適甲○○騎乘車號YAA －150 號重機
    車，沿自由路由南往北亦行駛至該路口欲右轉中華路14巷，
    遭乙○○所駕自小客車迎面衝撞，致甲○○人、車倒地，受
    有「左側肱骨上端閉鎖性骨折合併脫位、左側脛骨與腓骨上
    端開放性併粉碎性骨折、左手腕扭傷及右側第5 肋骨閉鎖性
    骨折」等傷害。詎乙○○明知其駕駛車輛與人發生車禍，並
    致人倒地受傷，竟未下車察看，反基於肇事逃逸之犯意，逕
    自駕車離去。因路人林俊宇當場記下乙○○所駕自用小客車
    之車號，經警循線查獲。
二、案經甲○○訴由高雄縣政府警察局仁武分局報請臺灣高雄地
    方法院檢察署檢察官偵查起訴。
    理  由
一、上開事實，業據被告乙○○於原審及本院審理中坦承不諱，
    核與證人即告訴人甲○○及證人林俊宇於偵查中證述情節相
    符（見偵查卷第10、11頁），且有員警製作之道路交通事故
    現場圖、調查報告表(一)、調查報告表(二)、談話紀錄表、財團
    法人義大醫院出具之診斷證明書各1 份及現場採證照片16幀
    在卷可稽（見警卷第1 至3 頁、第21至24、29、31頁）。被
    告自白既有上開卷證可佐，自堪採信。是被告駕駛自小客車
    肇事致人受傷而逃逸之犯行，已堪認定。
二、另按行車速度，依速限標誌或標線之規定，無速限標誌或標
    線者，不得超過50公里。但在未劃設車道線、行車分向線或
    分向限制線之道路，或設有快慢車道分隔線之慢車道，時速
    不得超過40公里；又汽車行駛時，駕駛人應注意車前狀況及
    兩車併行之間隔，並隨時採取必要之安全措施，道路交通安
    全規則第93條第1 項第1 款、第94條第3 項分別定有明文。
    被告考領有駕駛執照，為前開道路交通事故調查報告表(二)所
    明載（警卷第3 頁），對於上開規定自知之甚詳，並應確實
    遵守。且依當時情況：天候雨、日間自然光線、柏油路面濕
    潤、無缺陷，亦無障礙物、視距良好，有上開道路交通事故
    調查報告表(一)在卷可參（警卷第2 頁），又無不能注意之情
    形，竟疏未注意車前狀況，復超速駕駛，不慎致其所駕自小
    客車迎面撞擊告訴人所騎機車，其駕駛行為顯有過失。又告
    訴人因遭被告駕車撞擊而人車倒地，受有上開傷勢，已如前
    述。是被告過失行為與告訴人所受傷害結果間，自有相當因
    果關係。本件事證明確，被告犯行均堪認定，應予依法論科
    。
三、核被告因未注意車前狀況，且超速駕車肇事，致被害人受有
    傷害之行為，係犯刑法第284 條第1 項前段之過失傷害罪。
    又被告肇事致人受傷後逃逸之行為，係犯刑法第185 條之4
    肇事逃逸罪。被告所犯上開二罪間，一屬過失行為、一為故
    意行為，應予分論併罰。
四、原審據以論處被告罪刑，固非無見；惟查，本件被告肇事後
    逃逸，不顧被害人之死活，且於事後亦未與被告達成民事和
    解賠償，惡性重大，原審卻僅量處各罪之低度刑，顯有違反
    刑罰權之分配正義原則。是公訴人循告訴人之請求，提起上
    訴，指摘原判決量刑不當，為有理由，自應由本院將原判決
    撤銷改判。爰審酌被告於巷弄內駕車未減速慢行，竟超速疾
    駛，復未注意路口左右來車，即貿然通行因而肇事，致告訴
    人受有多處閉鎖性或粉碎性骨折之傷害，身體、精神均受有
    相當之痛苦，過失情節重大。又明知肇事致人受傷，竟不顧
    告訴人之安危，未下車察看即逕行離去，逃避應負之民、刑
    事責任，更造成告訴人生命、身體之危險，惡性非輕；迄未
    與告訴人達成和解，亦未賠償分文，犯罪後態度欠佳，惟念
    其事後坦承犯行，並非全無悔意等一切情狀，分別量處如主
    文第2 項所示之刑，並定其應執行之刑。又依大法官會議第
    144 號解釋：數罪併罰中之一罪，依刑法規定得易科罰金，
    若因與不得易科罰金之他罪併合處罰結果，而不得易科罰金
    時，原可易科部分所處之刑，自亦無庸易科折算標準之記載
    。本件被告所犯過失傷害罪部分雖得易科罰金，但肇事逃逸
    罪部分不得易科，是定執行刑亦不得易科罰金，進而原可易
    科之過失傷害部分所處之刑，自亦無庸易科折算標準之記載
    ，一併敘明。
據上論結，應依刑事訴訟法第369 條第1 項前段、第364 條、第
299 條第1 項前段、第273 條之1 第1 項，刑法第2 條第1 項前
段、第185 條之4 、第284 條第1 項前段、第51條第5 款，刑法
施行法第1 條之1 ，判決如主文。
本案經檢察官陳國全到庭執行職務。
中　　華　　民　　國　　96　　年　　5  　月　　10 　　日
                  刑事第四庭    審判長法  官  蕭權閔
                                      法  官  林水城
                                      法  官  吳進寶
以上正本證明與原本無異。
過失傷害罪不得上訴。
肇事逃逸罪如不服本判決應於收受本判決後10日內向本院提出上
訴書狀，其未敘述上訴理由者，並得於提起上訴後10日內向本院
補提理由書狀（均須按他造當事人之人數附繕本）「切勿逕送上
級法院」。
中　　華　　民　　國　　96　　年　　5  　月　　10 　　日
                                      書記官  林佳蓉
附錄本案論罪科刑法條：
刑法第284 條第1 項
因過失傷害人者，處6 月以下有期徒刑、拘役或5 百元以下罰金
，致重傷者，處1 年以下有期徒刑、拘役或5 百元以下罰金。
刑法第185 條之4 （肇事遺棄罪）
駕駛動力交通工具肇事，致人死傷而逃逸者，處6 月以上5 年以
下有期徒刑。
